高雄高等行政法院判決
　　　　　　　　　　　　　九十三年度訴字第八七六號
　　　　　　　　　　　　　民國.
原　　　告　甲○○
被　　　告　高雄市政府
代　表　人　乙○○○○○○
訴訟代理人　丁○○
　　　　　　戊○○
　　　　　　丙○○
上列當事人間因平均地權條例事件，原告不服內政部中華民國九
十三年十月八日台內訴字第０九三０００五一四三號訴願決定，
提起行政訴訟。本院判決如下：
　　主  文
原告之訴駁回。
訴訟費用由原告負擔。
　　事  實
壹、事實概要：
原告與他人共有高雄市○○區○○段五小段六０、六０─一、六
０─二、六０─三、六０─四、六０─五、六０─六、六０─七
、六０─八、六０─九、六０─一０、六０─一一、六０─一二
、六０─一三及六０─一四地號等十五筆土地，合計面積九、五
七九平方公尺，權利範圍：二十四分之一，前次移轉日期同為民
國（下同）六十九年九月，前次移轉現值每平方公尺均為新臺幣
（下同）二、八００元，參加被告辦理之高雄市第二十九期重劃
，重劃後分配有新民段三０九、三三一、三三三、三三五地號等
四筆土地，權利面積（即扣除重劃負擔後之應分配面積）為五、
三六四．八二平方公尺，惟實際分配面積共計為五、三六五．四
二平方公尺，該分配結果並經被告以八十年六月二十九日高市府
地劃字第一九三四０號公告，公告期間自八十年七月一日起至同
年七月三十日止。嗣原告以系爭重劃後新民段三三三地號土地（
下稱系爭土地），經被告換算其前次移轉現值為每平方公尺二、
九九二元，顯係計算錯誤等由，於九十一年七月二十四日申請重
新計算系爭土地之前次移轉現值，經被告所屬地政處土地開發總
隊以九十一年八月二日高市地發四字第０九一０００八五八五號
函復略以，系爭土地之前次移轉現值，係依平均地權條例施行細
則第八十八條規定之公式計算，並無不符。嗣原告於九十一年八
月起陸續陳請更正，案經被告所屬地政處土地開發總隊以九十一
年九月十一日高市地發四字第０九一０００九五一六號函、九十
一年九月二十六日高市地發四字第０九一００一０八四九號函及
九十一年十月三十一日高市地發四字第０九一００一一五三五號
函及被告地政處九十二年一月八日高市地政四字第０九二０００
０四七七號函復有案，嗣被告並以九十二年一月二十日高市府地
四字第０九二０００三九四一號函復原告略謂，依照平均地權條
例施行細則第八十八條規定之公式，換算重劃後系爭土地前次移
轉現值為每平方公尺二、九九二元，前經被告地政處土地開發總
隊及地政處函多次詳復在案，依行政程序法第一百七十三條規定
，同一事由，經予適當處理，並已明確答覆，而仍一再陳情者，
不予處理，本案如再陳情，被告將依上開規定辦理。原告不服，
提起訴願，經內政部以被告雖以九十二年一月二十日高市府地四
字第０九二０００三九四一號函復原告，惟觀其內容，並未針對
原告之申請案為明確准駁之答覆，可否謂為已具備行政處分准駁
內容須具體明確之要件，不無斟酌之餘地等由，而以九十二年十
月二十一日台內訴字第０九二０００三七二七號訴願決定：「原
處分機關應於二個月內作成處分。」嗣被告以九十二年十月二十
八日高市府地四字第０九二００五七五五０號函處分結果，略以
重劃後換算地價，係依照平均地權條例施行細則第八十八條規定
之公式計算，其中系爭土地前次移轉現值為每平方公尺二、九九
二元（如附計算表），並無不合。原告不服，以系爭土地重劃後
經換算前次移轉現值，應為每平方公尺五、三四二元等由，提起
訴願，經遭決定駁回，遂提起本件行政訴訟。
貳、兩造之聲明：
甲、原告聲明求為判決：
（一）訴願決定及原處分均撤銷。
（二）被告應作成高雄市○○區○○段三三三地號土地前次移轉
      現值為每平方公尺五、三四二元之處分。
（三）訴訟費用由被告負擔。
乙、被告聲明求為判決：
（一）原告之訴駁回。
（二）訴訟費用由原告負擔。
參、兩造之主張：
甲、原告起訴意旨略謂：
一、原告持有高雄市○○區○○段五小段六０、六０─一地號至
    六０─一四地號等十五筆土地，總面積九、五七九平方公尺
    ，應有部分二十四分之一，八十年參加高雄市第二十九期土
    地重劃，重劃時該十五筆土地前次移轉現值為二、八００元
    ，重劃後分配面積為重劃前之百分之五十六，實配面積為九
    、五七九平方公尺之百分之五十六即五、三六四平方公尺，
    依理應分配一筆五、三六四平方公尺的土地，但被告卻分配
    成四筆不同地號評定地價不同的土地。因此造成依平均地權
    條例附件七換算公式的誤植，而誤植系爭土地前次移轉現值
    為二、九九二元。
二、依平均地權條例施行細則第八十八條之規定，換算土地重劃
    前後移轉現值申報單位地價，計算方式如下表：重劃前某戶
　　平均申報單位地價、重劃後某戶分配土地申報地價總額、重
　　劃後某宗土地申報地價總額及重劃後某宗土地申報地價總額
　　及重劃後某宗土地申報單位地價之計算方式（平均地權條例
　　施行細則第八十八條附件七）（一）某戶參加重劃各宗土地
　　重劃前總申報地價／某戶參加重劃各宗土地重劃前總面積＝
　　重劃前某戶平均申報單位地價。（二）一式×重劃後某戶分
　　配各宗土地總面積＝重劃後某戶分配土地申報地價總額。（
　　三）二式×某宗土地評定重劃後總地價／某戶分配土地重劃
　　後總評定地價＝重劃後某宗土地申報地價總額。（四）三式
　　÷該宗土地重劃後面積＝重劃後某宗土地申報單位地價。亦
　　即（一）九、五七九平方公尺×二、八００元╱九、五七九
　　平方公尺＝二、八００元。（二）二、八００元×五、三六
　　四平方公尺＝一五、０二一、四九六元。（三）一五、０二
    一、四九六元×（二五、二００元×九五七九平方公尺）╱
    一二、六五０、九九八元＝二八、六六一、０一四元。（四
　　）二八、六六一、０一四元元÷五、三六四平方公尺＝五、
　　三四二元（重劃後前次移轉現值）。第三式的一二、六五０
    、九九八元為土地重劃後總評定地價，面積五、三六四平方
    公尺，因此第四式的該宗土地重劃後面積應為五、三六四平
    方公尺，故重劃後評定地價每平方公尺二五、二００元之系
    爭土地，前次移轉現值為每平方公尺五、三四二元。被告之
    答辯為錯誤，應撤銷原處分，判決系爭土地，重劃後前次移
    轉現值為每平方公尺五、三四二元。
乙、被告答辯意旨略謂：
一、依平均地權條例施行細則第八十八條第一項規定：「土地所
    有權人重劃後分配之土地，仍依其重劃前各宗土地之平均申
    報地價，平均原規定地價或平均前次移轉申報現值，按重劃
    後分配土地總面積計算總地價並分算各宗土地之單價，其計
    算公式如附件七。」。
二、卷查原告所有前述土地，經核定其重劃前之平均申報單位地
    價為二、八００元，重劃後分配土地申報地價總額為一五、
    ０二一、四九六元，重劃後系爭土地申報地價總額為四、二
    四二、二九四元，申報單位地價為二、九九二元，揆諸首揭
    規定，並無不合。
三、經查，重劃後某宗土地申報地價總額係以重劃後某戶分配土
    地申報地價總額乘以某宗土地評定重劃後總地價再除某戶分
    配土地重劃後總評定地價而算定，而某宗土地評定重劃後總
    地價為評定地價乘以重劃後某宗土地面積（本件系爭土地面
    積為一四一七‧七九平方公尺），故原告主張某宗土地評定
    重劃後總地價係以評定地價乘以重劃前原告共有總面積（九
    五七九平方公尺），與法顯有未合。次查重劃後某宗土地申
    報單位地價係以重劃後某宗土地申報地價總額除以該宗土地
    重劃面積算定，而原告卻認應除以重劃後合併分配扣除負擔
    後權利面積，亦有違誤，所稱核不足採。
四、另原告與本訴訟有關之其所有前述之新民段三０九、三三一
    、三三五地號土地因前次移轉現值事件，提起行政訴訟，案
    經貴院以九十三年度訴字第三九三號判決原告之訴駁回。綜
    上所述，本件原告之訴為無理由，請依法判決駁回原告之訴
    。
　　理  由
一、本件原告起訴後，被告代表人謝長廷市長自九十四年二月一
    日起改由陳其邁市長代理接任，茲被告新任代表人乙○○○
    ○○○具狀聲明承受訴訟，核無不合，應予准許，合先敘明
    。
二、按「土地所有權人重劃後分配之土地，仍依其重劃前各宗土
    地之平均申報地價、平均原規定地價或平均前次移轉申報現
    值，按重劃後分配土地總面積計算總價並分算各宗土地之單
    價，其計算公式如附件七。【附件七：重劃前某戶平均申報
    單位地價、重劃後某戶分配土地申報地價總額、重劃後某宗
    土地申報地價總額及重劃後某宗土地申報單位地價之計算公
    式：一、某戶參加重劃各宗土地重劃前總申報地價＼某戶參
    加重劃各宗土地重劃前總面積＝重劃前某戶平均申報單位地
    價。二、一式×重劃後某戶分配各宗土地總面積＝重劃後某
    戶分配土地申報地價總額。三、二式×某宗土地評定重劃後
    總地價＼某戶分配土地重劃後總評定地價＝重劃後某宗土地
    申報地價總額。四、三式÷該宗土地重劃後總面積＝重劃後
    某宗土地申報單位地價。】」行為時平均地權條例施行細則
    第八十八條第一項定有明文。
三、經查原告與他人共有高雄市○○區○○段五小段六０、六０
    ─一、六０─二、六０─三、六０─四、六０─五、六０─
    六、六０─七、六０─八、六０─九、六０─一０、六０─
    一一、六０─一二、六０─一三及六０─一四地號等十五筆
    土地，合計面積九、五七九平方公尺，權利範圍：二十四分
    之一，前次移轉日期同為六十九年九月，前次移轉現值每平
    方公尺均為二、八００元，參加被告辦理之高雄市第二十九
    期重劃，重劃後分配有新民段三０九、三三一、三三三、三
    三五地號等四筆土地，權利面積（即扣除重劃負擔後之應分
    配面積）為五、三六四．八二平方公尺，惟實際分配面積共
    計為五三六五．四二平方公尺，該分配結果並經被告以八十
    年六月二十九日高市府地劃字第一九三四０號公告，公告期
    間自八十年七月一日起至同年七月三十日止。嗣原告以系爭
    重劃後新民段三三三地號土地（下稱系爭土地），經被告換
    算其前次移轉現值為每平方公尺二、九九二元，顯係計算錯
    誤等由，於九十一年七月二十四日申請重新計算系爭土地之
    前次移轉現值，經被告所屬地政處土地開發總隊以九十一年
    八月二日高市地發四字第０九一０００八五八五號函復略以
    ，系爭土地之前次移轉現值，係依平均地權條例施行細則第
    八十八條規定之公式計算，並無不符。嗣原告於九十一年八
    月起陸續陳請更正，迭經被告所屬地政處土地開發總隊及被
    告地政處函復有案，嗣被告並以九十二年一月二十日高市府
    地四字第０九二０００三九四一號函復原告略謂，依照平均
    地權條例施行細則第八十八條規定之公式，換算重劃後系爭
    土地前次移轉現值為每平方公尺二、九九二元，前經被告地
    政處土地開發總隊及地政處函多次詳復在案，依行政程序法
    第一百七十三條規定，同一事由，經予適當處理，並已明確
    答覆，而仍一再陳情者，不予處理，本案如再陳情，被告將
    依上開規定辦理。原告不服，提起訴願，經內政部以九十二
    年十月二十一日台內訴字第０九二０００三七二七號訴願決
    定：「原處分機關應於二個月內作成處分。」嗣被告以九十
    二年十月二十八日高市府地四字第０九二００五七五五０號
    函處分結果，略以其重劃後換算地價，係依照平均地權條例
    施行細則第八十八條規定之公式計算，其中系爭土地前次移
    轉現值為每平方公尺二、九九二元（如附計算表），並無不
    合等情，此有被告八十年六月二十九日高市府地劃字第一九
    三四０號公告、高雄市第二十九期市地重劃區重劃前後土地
    分配對照清冊、被告所屬地政處土地開發總隊九十一年八月
    二日高市地發四字第０九一０００八五八五號函及被告九十
    二年一月二十日高市府地四字第０九二０００三九四一號函
    、九十二年十月二十八日高市府地四字第０九二００五七五
    五０號函、內政部九十二年十月二十一日台內訴字第０九二
    ０００三七二七號訴願決定書等附於原處分卷可憑，洵堪認
    定。經查，高雄市第二十九期重劃區土地分配成果各項圖冊
    業經被告以前揭八十年六月二十九日高市府地劃字第一九三
    四０號公告確定在案，原告與他人共有重劃前菜公段五小段
    六０、六０─一至六０─十四地號等十五筆土地，合計共有
    土地面積為九、五七九平方公尺，而原告權利範圍為二十四
    分之一，即原告應有部分土地面積原為三九九．一三平方公
    尺。該等共有土地重劃前每筆土地之前次移轉日期及單價同
    為六十九年九月、每平方公尺二、八００元，而原告於重劃
    後獲分配新民段三０九、三三一、三三三、三三五地號等四
    筆土地。其中新民段三０九地號，應分配應有部分面積為五
    八．五六平方公尺，實際分配應有部分面積五九．一三平方
    公尺，評定重劃後地價每平方公尺二三、０００元，應繳納
    差額地價一二、九四七元；另新民段三三一地號，應分配應
    有部分面積二二．八九平方公尺，評定重劃後地價每平方公
    尺二三、０００元；又系爭土地應分配應有部分面積五九．
    ０七平方公尺，評定重劃後地價每平方公尺二五、二００元
    ；以及新民段三三五地號，應分配應有部分面積八三．０一
    平方公尺，評定重劃後地價每平方公尺二三、０００元，足
    認市地重劃後因土地位置、面積、地號等均已變更。因此，
    對土地所有權人重劃後分配之土地，自應依其重劃前各宗土
    地之平均申報地價、平均原規定地價或平均前次移轉申報現
    值，按重劃後分配土地總面積計算總價並分算各宗土地之單
    價。
四、本件原告起訴意旨略謂：原告與被告於適用前揭行為時平均
    地權條例施行細則第八十八條第一項規定附件七之計算公式
    時，其中第一式、第二式二者計算並無不同，二者計算有不
    同者在第三式及第四式，第三式在計算某宗土地評定重劃後
    總地價時，原告主張應以二五、二００元×九五七九平方公
    尺，被告以二五、二００元×一、四一七．七九平方公尺應
    屬錯誤，又第四式中所指該宗土地重劃後面積，原告主張應
    為五、三六四．八二平方公尺，被告認係一、四一七．七九
    平方公尺，亦屬有誤，是被告之答辯為錯誤，應撤銷原處分
　　，判決系爭土地，重劃後前次移轉現值為每平方公尺五、三
　　四二元云云。
五、按前揭平均地權條例施行細則第八十八條第一項係規定：「
    土地所有權人重劃後分配之土地，仍依其重劃前各宗土地之
    平均申報地價、平均原規定地價或平均前次移轉申報現值，
    按重劃後分配土地總面積計算總價並分算各宗土地之單價，
    其計算公式如附件七。」附件七：重劃前某戶平均申報單位
    地價、重劃後某戶分配土地申報地價總額、重劃後某宗土地
    申報地價總額及重劃後某宗土地申報單位地價之計算公式則
    為：一、某戶參加重劃「各宗」土地重劃前總申報地價＼某
    戶參加重劃「各宗」土地重劃前總面積＝重劃前某戶平均申
    報單位地價。二、一式×重劃後某戶分配「各宗」土地總面
    積＝重劃後某戶分配土地申報地價總額。三、二式×「某宗
    」土地評定重劃後總地價＼某戶分配土地重劃後總評定地價
    ＝重劃後「某宗」土地申報地價總額。四、三式÷「該宗」
    土地重劃後總面積＝重劃後「某宗」土地申報單位地價。上
    述計算式，其中一式及二式明定應以「各宗」土地之數額為
    據；而三式及四式則應以「某宗」或「該宗」土地之數額為
    據，足認一式、二式應以參加重劃所有土地為計算基礎，此
    與三式、四式應單宗土地為計算依據，顯有區別。準此，原
    告所爭執之系爭土地之申報單位地價，依首揭平均地權條例
    施行細則第八十八條第一項附件七公式計算結果，應為：
　　（一）第一式：九、五七九平方公尺×二、八００元/九、
      　　五七九平方公尺=二、八００元。
　　（二）第二式：二、八００元×五、三六四平方公尺=一五
　　    　、０二一、四九六元。
　　（三）第三式：一五、０二一、四九六元×（二五、二００
    　　　元×一、四一七．七九平方公尺）╱一二、六五０、
          九九八元＝四、二四二、二九四元。
　　（四）第四式：四、二四二、二九四元÷一、四一七、七九
　　    　平方公尺＝二、九九二元。
    查本件兩造於適用前揭行為時平均地權條例施行細則第八十
    八條第一項規定附件七之計算公式時，其中第一式、第二式
    二者計算並無不同，二者計算有不同者在第三式及第四式（
    詳如附件一之被告計算式及原告計算式），被告所主張之計
    算式完全符合前揭附件七之計算公式，且不論假設前述十五
    筆土地全部均為原告所有（如附件一被告計算式）或依照原
    告就十五筆土地之應有部分計算（如附件二），二者結果均
    為相同，即系爭土地之前次移轉現值確為每平方公尺二、九
    九二元無訛。而原告所陳之計算方式，其第三、四式仍以參
    加重劃之「各宗」土地全部為計算依據，與平均地權條例施
    行細則第八十八條第一項規定附件七公式，並不相符，自難
    採據。
六、綜上所述，原告前述主張尚無可採，被告於九十二年十月二
    十八日以高市府地四字第０九二００五七五五０號函復處分
    結果，認其重劃後換算地價，係依照行為時平均地權條例施
    行細則第八十八條規定之公式計算，其中系爭土地前次移轉
    現值為每平方公尺二、九九二元，即無違誤。訴願決定予以
    維持，亦無不合。原告提起本件訴訟，求為撤銷並請求被告
    應作成系爭土地前次移轉現值為每平方公尺五、三四二元之
    處分，為無理由，應予駁回。又本件事證已臻明確，至兩造
    其餘論述，因與本件判決結果不生影響，爰不予贅述，附此
    敘明。
據上論結，本件原告之訴為無理由，依行政訴訟法第二百條第二
款、第九十八條第三項前段，判決如主文。
中　　華　　民　　國　九十四　年　  三  　月　 十五   日
                  第二庭審判長法　官　呂佳徵
                              法  官　蘇秋津
                              法  官　林勇奮
以上正本係照原本作成。
如不服本判決，應於判決送達後二十日內向本院提出上訴書狀，
其未表明上訴理由者，應於提起上訴後二十日內向本院提出上訴
理由書（須按對造人數附繕本）；如於本判決宣示或公告後送達
前提起上訴者，應於判決送達後二十日內補提上訴理由書（須附
繕本）。未表明上訴理由者，逕以裁定駁回。提起上訴應預繳送
達用雙掛號郵票七份（每份三十四元）。
中　　華　　民　　國　九十四　年　　三　　月　　十五　日
                              書記官　黃玉幸
